【裁判字號】    89,上易,981
【裁判日期】    890809
【裁判案由】    詐欺
【裁判全文】
臺灣高等法院高雄分院刑事判決                    八十九年度上易字第九八一號
    上  訴  人  臺灣高雄地方法院檢察署檢察官
    被      告  乙○○
右上訴人因被告詐欺案件，不服臺灣高雄地方法院八十八年度易字第四五八九號、中
華民國八十九年五月十七日第一審判決（起訴案號：臺灣高雄地方法院檢察署八十八
年度偵字第八三九一號），提起上訴，本院判決如左：
      主  文
上訴駁回。
      理  由
一、本案經本院審理結果，認第一審判決為被告乙○○無罪之判決，核無不當，應予
    維持，並引用第一審判決書之記載之理由。（如附件）
二、檢察官依告訴人甲○○之請求，提起上訴，指告訴人係於八十五年四月中旬方進
    場施工，尚被告已於八十五年三月三十一日給付和解金予李清山之家屬，被告自
    可預期華峰機械工程有限公司之財務狀況將因和解金之支出而陷於轉不靈，詎被
    告並未將發生職災等情告知告訴人，告訴人信其仍有能力而前往施作工程，至八
    十五月中旬告訴人施工完畢向其請款，被告始諉詞推託，被告顯有意圖為自己不
    法所有之犯意，原審判決被告無罪，顯非妥適云云。
三、訊據被告矢口否認詐欺，辯稱因為三月三十一日發生職業災害，賠償三百多萬元
    ，沒有能力繼續完成東雲公司之工作，亦未向東雲公司請款，後來是上包直接派
    人完成工程的，沒有詐欺告訴人等語，而告訴人甲○○於本院亦陳稱：被告八十
    五年三月十八日與我簽約，四月中旬開工，被告三月間發生事故並沒有跟我講，
    到六月間施工完畢要請工程款時，被告才告訴我沒有錢，高樺公司是他們的上包
    ，我找高樺公司才知道尾款四百萬元他沒有請款，如果被告三月間告訴我們有發
    生事故，我們就不會去工作，東雲公司叫我去找乙○○，我是與乙○○簽約的等
    語，本院查，被告所負責之華峰機械工程有限公司係向訴外人勤傑工程有限公司
    承包得高樺實業股份有限公司東雲新市廠固聚設鋼架案工程，再將其中部分工程
    於八十五年三月十八日轉包予告訴人，而告訴人所提供之材料及施工地點，均係
    在東雲新市廠，此為告訴人代表人甲○○所是認，並有告訴人開立予華峰機械工
    程有限公司之八十五年三月十八日估價單、勤傑工程有限公司與高樺實業股份有
    限公司東雲固聚設鋼架案工程發包承攬書可憑，足認被告所屬華峰機械工程有限
    公司轉承包與告訴人之工程，並無何虛偽不實之處。至於被告承包前開東雲新市
    廠施工期間，於八十五年三月三十日十六時四十分許，因華峰機械工程有限公司
    所僱用之勞工李清山發生職業災害死亡，華峰公司乃因此於八十五年三月三十一
    日以三百二十萬元與李清山之母謝金秀、之妻張淑芳達成民事和解，並已給付，
    此為告訴人代表人甲○○所不否認，並有八十五年三月三十一日和解書、台灣台
    南地方法院八十五年度訴字第九五六號刑事判決書在卷可按，顯見職業災害之發
    生係在華峰公司與告訴人訂約之後，至於告訴人爭執被告應將此情告知，就不會
    施工云云，惟上開職業災害是意外事故非被告所能預料，告訴人既與被告簽訂工
    程契約，本於契約關係告訴人即應依約施工，縱令被告乙○○未依契約關係給付
    工程款，則屬被告債務不履行之民事糾葛，被告所為，要與刑法第三百三十九條
    之詐欺罪構成要件不合，原審對被告為無罪之判決並無違誤，檢察官上訴並無理
    由，應予駁回。
據上論結，應依刑事訴訟法第三百六十八條、第三百七十三條，判決如主文。
本案經檢察官郭振昌到庭執行職務。
中    華    民    國    八十九      年      八      月      九      日
                              臺灣高等法院高雄分院刑事第二庭
                                  審判長法官  曾永宗
                                        法官  邱永貴
                                        法官  曾玉英
右正本證明與原本無異。
不得上訴。
                                      書記官  林靜霙
中    華    民    國        八十九      年      八      月      十      日
                                                                      Ｈ
附件
臺灣高雄地方法院刑事判決                        八十八年度易字第四五八九號
    公  訴  人  臺灣高雄地方法院檢察署檢察官
    被      告  乙○○  男五十歲（民國○○○年○月○日生）
                        （身分證統一編號：Ｅ一0000000號）
                        住高雄市○鎮區○○街十二巷三號
右列被告因詐欺案件，經檢察官提起公訴（八十八年度偵字第八三九一號），本院判
決如左：
    主  文
乙○○無罪。
    理  由
一、公訴意旨如附件起訴書所載。
二、按犯罪事實應依證據認定之，無證據不得推定其犯罪事實，刑事訴訟法第一百五
    十四條定有明文。又按刑法第三百三十九條第一項詐欺罪之成立，以意圖為自己
    不法之所有，以詐術使人將本人或第三人之物交付為要件，所謂以詐術使人交付
    ，必須被詐欺人因其詐術而陷於錯誤，若其所用方法，不能認為詐術，亦不致使
    人陷於錯誤，即不構成該罪，最高法院四十六年台上字第二六０號著有判例，可
    資參照。本件公訴人認被告乙○○涉有詐欺罪嫌，係以告訴人玄達工程有限公司
    之指述，及其提出之估價單一張以資佐證。惟訊據被告堅決否認有詐欺犯行，辯
    稱：因八十五年三月三十日伊承包的台南縣新市鎮東雲廠工地，發生工人死亡的
    職業災害，伊公司賠了新台幣三百二十萬元，且還有工程尾款未能請領，才無法
    給付玄達公司工程款等語。
三、經查：
    (一)、被告所負責之華峰機械工程有限公司係自訴外人勤傑工程有限公司承包得高
        樺實業股份有限公司東雲新市廠固聚設鋼架案工程，再將其中部分工程於八
        十五年三月十八日轉包予告訴人，而告訴人所提供之材料及施工地點，均係
        在東雲新市廠，此為告訴人代表人甲○○所是認，並有告訴人開立予華峰機
        械工程有限公司之八十五年三月十八日估價單、勤傑工程有限公司與高樺實
        業股份有限公司東雲固聚設鋼架案工程發包承攬書可憑，足認被告所屬華峰
        機械工程有限公司轉承包與告訴人之工程，並無何虛偽不實之處。
    (二)、前開東雲新市廠工地，於八十五年三月三十日十六時四十分許，因華峰機械
        工程有限公司所僱用之勞工李清山發生職業災害死亡，華峰機械工程有限公
        司乃因此於八十五年三月三十一日以三百二十萬元與李清山之母謝金秀、之
        妻張淑芳達成民事和解，並已給付，此為告訴人代表人甲○○所不否認，並
        有卷附八十五年三月三十一日和解書、台灣台南地方法院八十五年度訴字第
        九五六號刑事判決書可按，顯見職業災害之發生係在華峰機械工程有限公司
        與告訴人訂約之後，並因此造成華峰機械工程有限公司未預期之和解金支出
        。
    (三)、再者，告訴人所負責之華峰機械工程有限公司尚有部分工程尾款未能領得，
        雖因勤傑工程有限公司代表人黃炳貴經本院多次傳訊未到庭，而無法確定其
        金額，惟告訴人代表人甲○○亦不否認華峰機械工程有限公司確有部分工程
        款未能領得（見本院八十九年五月三日審判筆錄），而被告亦提出八十五年
        五月八日一百五十六萬六千四百三十五元請款單為證，足認被告前開辯解應
        屬可信。
四、是綜上所述，由被告所負責之華峰機械工程有限公司轉包予告訴人之工程，既無
    虛偽不實之處，又於與告訴人訂約後，始因在同一工程地點發生職業災害，致華
    峰機械工程有限公司給付遠多於告訴人一百三十二萬零二百三十元工程款之三百
    二十萬元和解金，華峰機械工程有限公司並因同一工程，有部分工程款尚未領得
    等情觀，被告與告訴人達成工程轉包之契約，顯非施用詐術之行為，被告未能按
    時給付工程款，亦非意圖為自己不法所有，或意圖為華峰機械工程有限公司不法
    所有，而故為不給付甚明，從而揆諸首揭判例意旨，被告之行為顯與刑法詐欺取
    財罪之構成要件不符。此外，復查無其他積極證據足證被告有何詐欺犯行，不能
    證明被告犯罪，依法應為無罪之諭知。
據上論斷，應依刑事訴訟法第三百零一條第一項，判決如主文。
中      華      民      國    八十九    年      五      月     十七     日
                                  臺灣高雄地方法院刑事第一庭
                                        法  官  曾  逸  誠
右正本證明與原本無異。
如不服本判決，應於判決送達後十日內，向本院提出上訴狀。
                                        書記官    許玉城
中    華    民    國      八十九      年      五      月      十七      日


司法院資訊處製作；財團法人民間司法改革基金會備份。
